臺灣臺中地方法院刑事判決
111年度金簡上字第77號
上  訴  人
即  被  告  林育賢



上列上訴人即被告因違反洗錢防制法等案件，不服本院中華民國
111年5月19日111年度中金簡字第99號第一審判決（聲請簡易判
決處刑案號：臺灣臺中地方檢察署110年度偵字第36673號），提
起上訴，本院管轄之第二審合議庭判決如下：
    主  文
原判決撤銷。
丙○○幫助犯洗錢防制法第十四條第一項之一般洗錢罪，處有期徒
刑貳月，併科罰金新臺幣貳萬元，罰金如易服勞役，以新臺幣壹
仟元折算壹日。
    事  實
一、丙○○能預見提供銀行帳戶予他人使用，極有可能遭詐欺集團
    利用作為人頭帳戶，便利詐欺集團用以向他人詐欺款項，且
    受詐欺人匯入款項遭提領後，即產生遮斷資金流動軌跡而逃
    避國家追訴、處罰之效果，仍基於幫助詐欺取財、幫助洗錢
    之不確定故意，於民國110年7月12日某時許（聲請簡易判決
    處刑書記載為110年7月12日前某日，應予更正），將其所申
    設玉山商業銀行帳號000-0000000000000號帳戶（下稱玉山
    帳戶）之存摺、提款卡（含密碼）及網路銀行密碼，提供予
    真實姓名年籍不詳、暱稱「林偉宏」之成年人。嗣某詐欺集
    團成年成員（無證據證明尚未滿18歲或超過3人以上）取得
    玉山帳戶之存摺、提款卡（含密碼）及網路銀行密碼後，即
    共同意圖為自己不法之所有，基於詐欺取財、洗錢之犯意聯
    絡，於同日20時10分許，撥打電話予乙○○，佯稱為網路商家
    及銀行人員，因乙○○先前網路購物之網站為駭客入侵，加入
    為團購商，需操作自動櫃員機解除扣款云云，致乙○○陷於錯
    誤，依指示於同日21時9分許、同日21時14分許，匯款新臺
    幣3萬5,035元、4,040元至玉山帳戶，上開款項均遭詐欺集
    團成員轉出或提領殆盡，其等以此方式製造資金斷點，而將
    詐欺贓款置於詐欺集團實質控制並掩飾、隱匿詐欺所得贓款
    之去向及所在。嗣經乙○○察覺遭詐欺而報警處理，始悉上情
    。
二、案經乙○○訴由高雄市政府警察局苓雅分局轉由南投縣政府警
    察局集集分局報告臺灣臺中地方檢察署檢察官偵查後，聲請
    以簡易判決處刑。
    理  由
一、按被告以外之人於審判外之陳述，雖不符刑事訴訟法第159
    條之1至之4等規定，惟經當事人於審判程序同意作為證據，
    法院審酌該言詞或書面陳述作成時之情況，認為適當者，亦
    得為證據，刑事訴訟法第159條之5第1項定有明文。經查，
    本判決以下所引用具傳聞性質之證據，檢察官、被告丙○○均
    同意有證據能力（本院金簡上卷第101頁），本院審酌上開
    證據資料作成時之情況，並無任何違法取證之不適當情形，
    且對於被告涉案之事實具有相當之關聯性，依刑事訴訟法第
    159條之5第1項之規定，認均具有證據能力。
二、前揭犯罪事實，業據被告於本院準備程序及審理時坦承不諱
    （本院金簡上卷第61至62、103頁），核與證人即告訴人乙○
    ○於警詢時之證述大致相符（偵卷第25至27頁），並有玉山
    銀行集中管理部110年8月19日玉山個（集）字第1100066795
    號函暨所附玉山帳戶存戶個人資料、交易明細表、社群網站
    Facebook網頁擷圖、內政部反詐騙諮詢專線紀錄表、受理詐
    騙帳戶通報警示簡便格式表、金融機構聯防機制通報單、存
    款帳戶查詢紀錄擷圖、受理案件證明單、受理各類案件紀錄
    表等件在卷可稽（偵卷第33至39、43至54頁），堪認被告上
    開任意性自白與事實相符，可以採信。故本案事證明確，被
    告犯行堪以認定，自應依法論科。
三、論罪科刑
  ㈠核被告所為，係犯刑法第30條第1項前段、洗錢防制法第14條
    第1項之幫助一般洗錢罪，及刑法第30條第1項前段、第339
    條第1項之幫助詐欺取財罪。
  ㈡被告將上開銀行帳戶資料提供予詐欺集團，係以1個幫助行為
    ，幫助詐欺集團遂行詐欺取財罪、一般洗錢罪之犯行，因而
    同時該當幫助詐欺取財罪、幫助一般洗錢罪，為異種想像競
    合犯，應依同法第55條前段規定，從一重論以幫助一般洗錢
    罪。
  ㈢洗錢防制法第16條第2項規定：「犯前2條之罪，在偵查或審
    判中自白者，減輕其刑。」經查，被告就本案犯罪事實，已
    於本院審判中坦承不諱，是就其所犯幫助一般洗錢罪，依上
    開規定，減輕其刑。又被告以幫助之意思，參與構成要件以
    外之行為，為幫助犯，情節顯較實行犯罪構成要件之正犯為
    輕，依刑法第30條第2項規定減輕其刑。被告既有上開各減
    輕其刑之事由，爰依刑法第70條規定遞減之。
四、撤銷改判之理由：
  ㈠原審認被告罪證明確，予以論罪科刑，固非無見，惟被告業
    於本院審判中自白幫助洗錢犯行，而符合洗錢防制法第16條
    第2項之減刑規定，業如前述，原審未及適用上開規定減輕
    其刑，容有未洽，是被告提起上訴、請求從輕量刑，為有理
    由，自應由本院管轄之第二審合議庭將原判決撤銷，另為適
    法之判決。
  ㈡爰以行為人之責任為基礎，審酌被告所為使詐欺犯罪難以追
    查，助長他人犯罪，更徒增告訴人尋求救濟之困難，影響社
    會交易信用至鉅，並致告訴人損失非微，所為殊值非難；惟
    念其犯後終能坦承犯行，並考量其前科紀錄（見卷附臺灣高
    等法院被告前案紀錄表），兼衡被告於本院審理時自述之智
    識程度、就業情形、家庭經濟及生活狀況（本院金簡上卷第
    104頁）等一切情狀，量處如主文第2項所示之刑，並就併科
    罰金部分，依刑法第42條第3項前段規定，諭知易服勞役之
    折算標準。
　㈢不予宣告緩刑之說明：
　　查被告前雖未曾因故意犯罪受有期徒刑以上刑之宣告，有前
    引臺灣高等法院被告前案紀錄表在卷可參，然被告未能與告
    訴人達成和解、調解或取得原諒，經本院斟酌上情及全案情
    節後，認本案並無暫不執行被告刑罰為適當之情事，自不宜
    為緩刑之宣告。被告請求給予緩刑宣告等語（本院簡上卷第
    61頁），亦屬無據，併此敘明。
五、被告於本院準備程序時供稱：我沒有拿到錢等語（本院簡上
    卷第61頁），且依本案卷內證據資料內容，並無證據證明被
    告上開犯行有取得任何犯罪所得，亦無從認定被告有分得詐
    欺所得之款項，是被告就本案既無不法利得，自無犯罪所得
    應予宣告沒收或追徵之問題，爰不予宣告沒收或追徵其價額
    ，附此說明。
據上論斷，應依刑事訴訟法第455條之1第1項、第3項、第369條
第1項前段、第364條、第299條第1項前段，判決如主文。
本案經檢察官許景森聲請簡易判決處刑，經被告提起上訴後，由
檢察官甲○○到庭執行職務。　　
中　　華　　民　　國　　111 　年　　11　　月　　29　　日
                  刑事第六庭  審判長法  官  田德煙
                                    法  官  廖慧娟
                                    法  官  王曼寧
以上正本證明與原本無異。 　　　　　　　　　　　　　　　
不得上訴。
                                    書記官  陳筱惠
中　　華　　民　　國　　111 　年　　11　　月　　30　　日
附錄本判決論罪科刑法條：
刑法第339條
意圖為自己或第三人不法之所有，以詐術使人將本人或第三人之
物交付者，處5年以下有期徒刑、拘役或科或併科50萬元以下罰
金。
以前項方法得財產上不法之利益或使第三人得之者，亦同。
前2項之未遂犯罰之。
洗錢防制法第2條
本法所稱洗錢，指下列行為：
一、意圖掩飾或隱匿特定犯罪所得來源，或使他人逃避刑事追訴
    ，而移轉或變更特定犯罪所得。
二、掩飾或隱匿特定犯罪所得之本質、來源、去向、所在、所有
    權、處分權或其他權益者。
三、收受、持有或使用他人之特定犯罪所得。
洗錢防制法第14條
有第2條各款所列洗錢行為者，處7年以下有期徒刑，併科新臺幣
5百萬元以下罰金。
前項之未遂犯罰之。
前2項情形，不得科以超過其特定犯罪所定最重本刑之刑。